臺灣高雄地方法院民事判決
111年度雄簡字第553號
原      告  鍾智明  
訴訟代理人  梁家豪律師
被      告  裕融企業股份有限公司

法定代理人  陳國榮  


上列當事人間請求確認本票債權不存在事件，本院於民國111年
5月10日言詞辯論終結，判決如下：
    主      文
一、確認被告持有如附表所示本票債權對原告不存在。
二、訴訟費用新臺幣(下同)4,960元由被告負擔。
    事實及理由
壹、程序事項：
一、按訴狀送達後，原告不得將原訴變更或追加他訴，但擴張或
    減縮應受判決事項之聲明者，不在此限，民事訴訟法第255
    條第1項第3款亦定有明文。查原告原起訴請求：㈠確認臺灣
    臺北地方法院（下稱台北地院）89年度票字第42800號裁定
    （下稱系爭裁定）所載之原告於民國89年10月21日共同簽發
    面額46萬元及自89年11月21日起至清償日止，按年息20％計
    算之利息（即附表所示本票，下稱系爭本票），對原告之本
    票債權不存在。㈡本院111年度司執字第9453號清償票款強制
    執行事件（下稱系爭執行事件）之對原告所為執行程序應予
    撤銷，嗣於訴訟中先追加聲明：㈢、被告不得執系爭裁定為
    執行名義，對原告為強制執行。後又撤回聲明第2項，終變
    更聲明為：確認被告持有系爭本票債權對原告不存在。有言
    詞辯論筆錄在卷可稽(見本院卷第43頁)，核其所為，係撤回
    、變更應受判決事項之聲明，依上開規定，應予准許。
二、被告經合法通知，無正當理由而未於言詞辯論期日到場，核
    無民事訴訟法第386條所列各款情形，爰依原告之聲請，由
    其一造辯論而為判決。
貳、實體事項：
一、按確認法律關係之訴，非原告有即受確認判決之法律上利益
    者，不得提起，民事訴訟法第247條第1項定有明文。所謂即
    受確認判決之法律上利益，係指法律關係存在與否不明確，
    原告主觀上認其在法律上之地位有不安之狀態存在，且此種
    不安之狀態，能以確認判決將之除去者而言（最高法院52年
    台上字第1240號裁判意旨參照）。查被告執系爭本票向台北
    地方法院聲請准予強制執行，並經台北地院以系爭裁定准許
    ，並據被告持系爭裁定為執行名義，對原告及第三人黃詩萍
    之財產聲請強制執行，經本院以系爭執行事件受理在案，後
    經被告撤回對原告之執行（對債務人黃詩萍仍續予執行），
    業據本院調取系爭執行事件卷宗查閱無訛，是被告隨時有據
    上開裁定據以對原告再聲請強制執行之可能，致原告私法上
    之地位有受侵害之危險，且原告主張被告執有系爭本票對原
    告之本票債權請求權已因罹於時效而消滅，而此一事由會使
    原告法律上之地位有不安之狀態，上開危險與不安狀態倘以
    本件訴訟予以確認，確可排除被告執系爭本票對原告行使本
    票債權請求權之危險，揆諸前揭規定與說明，應認原告有即
    受確認判決之法律上利益。
二、原告主張：被告持有系爭本票向台北地院聲請准予強制執行
    ，經台北地院於89年12月18日以系爭裁定准許在案，然系爭
    本票之發票日為89年10月21日，被告之前手債權人即友邦資
    融股份有限公司（下稱友邦公司）從未對原告為強制執行，
    嗣經被告受讓系爭本票債權，始於111年1月19日對原告聲請
    強制執行，迄至被告聲請強制執行時已逾21年有餘，顯已逾
    票據法第22條第1項所定之3年時效，被告就系爭本票對原告
    之本票債權既已罹於時效而消滅，原告自得拒絕給付。為此
    ，爰依民事訴訟法第247條第1項、票據法第22條第1項規定
    提起本件訴訟等語，並聲明：如主文第1項所示。
三、被告經合法通知，無正當理由而未於言詞辯論期日到場，亦
    未提出書狀作任何聲明或陳述。
四、本院得心證之理由：
㈠、按票據上之權利，對匯票承兌人及本票發票人，自到期日起
    算；見票即付之本票，自發票日起算；三年間不行使，因時
    效而消滅；本票未載到期日者，視為見票即付；時效完成後
    ，債務人得拒絕給付；消滅時效，因左列事由而中斷：三、
    起訴。左列事項，與起訴有同一效力：五、開始執行行為或
    聲請強制執行；因起訴而中斷之時效，自受確定判決，或因
    其他方法訴訟終結時，重行起算；主權利因時效消滅者，其
    效力及於從權利。但法律有特別規定者，不在此限，票據法
    第22條第1項前段、第120條第2項及民法第129條第1項第3款
    、第129條第2項第5款、第137條第2項、第144條第1項、第1
    46條分別定有明文。
㈡、查系爭本票均係於89年10月21日簽發，且未載到期日，已如
    前述，依票據法第22條第1項規定，視為見票即付，其本票
    票款債權請求權之時效，原應自89年10月21日發票日起算，
    然因被告之前手債權人友邦公司業於89年間持系爭本票聲請
    裁定准予強制執行，經台北地院於89年12月18日以系爭裁定
    准許，系爭裁定並於90年3月1日確定，其性質相當於民法第
    129 條第1 項第3款所規定之「起訴」而時效中斷，該裁定
    於90年3 月1 日確定，自斯時重新起算3年計至93年3月1日
    後系爭本票債權即罹於時效，然友邦公司於上開期間均未對
    原告聲請強制執行，遲至111年1月19日始由被告以系爭裁定
    為執行名義對原告聲請強制執行，此業經本院依職權調取系
    爭裁定、系爭執行事件卷宗核閱屬實，則依前開法條規定，
    系爭本票之票款請求權時效期間應係於93年3月1日即告屆滿
    ，則被告迄至111年1月19日始持系爭本票裁定為執行名義向
    本院民事執行處聲請強制執行，原告又已為時效抗辯，依首
    揭說明，被告之本票債權請求權自已罹於時效而消滅。
五、綜上所述，系爭本票債權既已罹於時效，亦經原告行使時效
    抗辯權，則原告請求確認被告執有系爭本票，對原告之本票
    債權不存在，為有理由，應予准許。
六、本件事證已臻明確，兩造其餘攻擊防禦方法，經本院審酌後
    認均不足以影響判決之結果，爰不另贅論，附此敘明。
七、又按訴訟費用，由敗訴之當事人負擔；法院為終局判決時，
    應依職權為訴訟費用之裁判，民事訴訟法第78條及第87條第
    1項分別定有明文。經核本件訴訟費用額為4,960元（即第一
    審裁判費），而原告請求為有理由，爰依上開規定確定訴訟
    費用之負擔如主文第2項所示。
八、訴訟費用負擔之依據，依民事訴訟法第78條。 
中　　華　　民　　國　　111 　年　　5 　　月　　30　　日
                     高雄簡易庭   法  官  林綉君
以上正本係照原本作成。
如不服本判決，應於送達後20日內，向本院提出上訴狀並表明上
訴理由，如於本判決宣示後送達前提起上訴者，應於判決送達後
20日內補提上訴理由書（均須按他造當事人之人數附繕本）。
中　　華　　民　　國　　111 　年　　5 　　月　　30　　日
                                  書記官  羅崔萍
附表：
發 票 人 票面金額 發票日 到期日 利息起算日 黃詩萍 王昭文 鍾智明 46萬元 89年10月21日 未載 89年11月21日